【裁判字號】    92,台上,5848
【裁判日期】    921016
【裁判案由】    強盜等罪
【裁判全文】
最高法院刑事判決                              九十二年度台上字第五八四八號
    上  訴  人  台灣高等法院台中分院檢察署檢察官
    上  訴  人  丁○○
    選任辯護人  洪贊楊律師
    上  訴  人  甲○○︵即乙○.
    被      告  丙○○
右上訴人等因被告等強盜等罪案件，不服台灣高等法院台中分院中華民國九十二年三
月十九日第二審更審判決（九十一年度上更(一)字第一七七號，起訴案號：台灣台中地
方法院檢察署八十八年度偵字第二二五九六號），提起上訴，本院判決如左：
    主  文
上訴駁回。
    理  由
一、上訴人丁○○、甲○○部分：
按刑事訴訟法第三百七十七條規定：上訴於第三審法院，非以判決違背法令為理由，
不得為之。是提起第三審上訴，應以原判決違背法令為理由，係屬法定要件。且必須
依據卷內資料為具體之指摘，並足據以辨認原判決已具備違背法令之形式，始屬相當
。原判決依憑上訴人丁○○、甲○○︵即乙○○︶二人承認於民國八十八年十一月九
日上午九時三十分，在台中市南屯區○○○○街三十九之一號經警捕獲，並在該地查
獲被害人高翊真、陳淑英遭搶奪之信用卡及證件等情。而被害人高翊真除於警局指述
依搶犯之側面、臉及身材看即為丁○○外，於原審亦指述「我對丁○○比較有印象，
看起來蠻像的」，況丁○○於八十八年十一月九日上午九時三十分，在台中市南屯區
○○○○街三十九之一號三樓經警捕獲，亦經警在該址當場查獲被害人高翊真遭搶奪
之信用卡二張，有高翊真證述及贓物領據可按，而被害人高翊真雖於原審僅能指述「
蠻像的」，然其於原審指述時距案發日已逾三年，記憶稍有模糊，實屬必然，其既於
較接近案發時之警局明確指述，自符合實情。次查被害人陳淑英除於警局明確陳述其
於八十八年十月三日遭搶奪皮包外，並指認「︵妳於南屯派出所現場有無肯定可以指
認搶嫌？）我非常肯定就是甲○○」，於第一審法院亦指認偵查卷第一七六頁之甲○
○照片即為搶犯，在原審復陳述伊對甲○○有印象，又證人即案發日與陳淑英同行之
友人陳宏林亦同於警局明確指認搶犯即為甲○○，而甲○○於八十八年十一月九日上
午九時三十分，在台中市南屯區○○○○街三十九之一號經警捕獲，亦經警在該址當
場查獲被害人陳淑英遭搶奪之機車駕駛執照一張，有贓物領據可按等證據資料，認定
丁○○、甲○○分別有如原判決事實欄所載意圖為自己不法之所有，而搶奪他人動產
犯行︵丁○○為累犯︶，因而撤銷第一審此部分諭知無罪之判決，改判分別論處丁○
○、甲○○罪刑，已於理由內詳細敘述其所憑之證據及認定之理由，並說明其等所辯
本件與伊等無關，上揭證件係林漢倉搶得，林漢倉暫居台中市南屯區○○○○街三十
九之一號期間，將搶得之被害人等證件放置該地，始會在該址經警查獲云云，不足採
信。已依據卷內資料詳予指駁，從形式上觀察，原判決並無違背法令情形存在。查犯
罪事實之認定及證據之取捨，乃事實審法院之職權，且法院憑以認定犯罪事實之證據
，並不以直接證據為限，即綜合各種證據，本於推理作用，為其認定犯罪事實之基礎
，如不違背經驗法則與論理法則，即不得指為違法，而據為上訴第三審之理由。原判
決綜合各種證據，認定上訴人有上揭犯行，究竟違背如何之經驗法則或論理法則，上
訴意旨，並未具體指明，徒憑己見，就原判決已說明之事項或屬原審採證認事職權之
適法行使，任意指摘有理由不備、矛盾，採證違背經驗法則之違法，且仍為單純事實
之爭執，難謂為適法之第三審上訴理由。次按刑事訴訟法第三百七十九條第十款所稱
應調查之證據，係指與待證事實有重要關係，在客觀上認為應行調查者而言。如在客
觀上非認定事實及適用法律之證據，即無調查之必要，自得不予調查。經查原判決係
認定丁○○一人搶奪被害人高翊真，則被害人高翊真於警局是否稱他們三人開車將我
攔下？於第一審有無稱二、三人將我攔下？何者正確？即無調查之必要。上訴意旨執
此指摘原審職權調查未盡，亦非合法之上訴第三審理由。丁○○其餘上訴意旨就原審
尚有何與待證事實有重要關係之證據，未踐行調查，並未依據卷內訴訟資料為具體之
指摘，漫指有職權調查未盡之違法，殊非適法之第三審上訴理由。依前揭說明，丁○
○、甲○○上訴違背法律上之程式，應予駁回。
二、被告丙○○部分：
本件原判決就檢察官指被告丙○○涉犯如原判決附表編號一至十之強盜罪嫌云云。經
審理結果，認為被告丙○○之犯罪不能證明，因而維持第一審諭知被告丙○○無罪之
判決，駁回檢察官在第二審之上訴。已依據卷內資料詳予說明。從形式上觀察，原判
決並無違背法令情形存在。檢察官上訴意旨略稱(一)、被害人婁燕舟於警局已指認被告
丙○○為強盜其財物之人，並稱﹁因為他打我，又強盜我皮包，與我面對面，所以我
能確定他是強盜我財物之人﹂等語，雖於原審再傳訊被害人婁燕舟時，婁女對丙○○
先稱沒印象，後稱很像，並稱在警局看到丙○○時，丙○○臉上有很多痘痘等語。其
前後指訴似有不符，惟查該警局之指認，因距離案發時間較近，印象較深刻，所作之
指認當為證人所見之事實，堪予採信；而原審再傳訊被害人婁燕舟作證時，已時隔三
、四年之久，記憶模糊，乃所當然，豈能以事隔多年後之模糊記憶，據以推翻案發未
久印象深刻之指證？原判決以被害人婁燕舟事後之上開指述，採為被告有利之認定，
其證據之判斷顯與經驗法則有違。(二)、原判決以被害人林玉琴於審理中傳喚不到，難
以其於警訊中之指訴據為認定丙○○有罪判決之唯一證據，因而為丙○○無罪之判決
。然查被害人林玉琴於警訊時已指認丙○○即為搶奪其財物之歹徒，並有林玉琴被搶
之金融卡扣案可憑，丙○○之強盜犯行已堪認定。又證人林漢倉於警局證稱「︵被查
獲扣案贓物︶有的。是他們︵指丙○○等人︶去搶的，他們卻將一切責任推給我承擔
」等語，似亦可佐證丙○○被訴之犯行。至於被害人林玉琴於法院審理中或因搬遷而
未能收受傳票，或不願出庭指認強盜或搶奪伊等財物之人，如有必要，自當再行傳喚
或強制其到庭作證，不能因被害人傳喚不到，即置其於警局不利於被告之證據不採，
逕為被告有利之認定。另證人林漢倉於原審翻供所為不同於警局之證述，是否因其本
身之案件已確定，始為與警局中不同之指證，原判決未詳予查明審究，遽為丙○○無
罪之判決，其採證認事有違經驗法則，且有查證未盡之違法云云。然查原判決已就被
害人婁燕舟於警局雖現場指認丙○○強盜其現金、大哥大、提款卡及身分證等物，然
並未指認是日同經警查獲之丁○○、甲○○，於第一審則指認：「於警局認出一名歹
徒，身高約一百六十五公分……當時到警局並未認出我遭搶物品，但事後有民眾將身
分證寄還給我」，至原審指認係丁○○強盜其財物。對丙○○則先稱沒印象，後稱很
像，並稱在警局看到丙○○時，丙○○臉上有很多痘痘，惟於其退庭後，又趨前表示
對丙○○沒有印象，被害人婁燕舟指述顯有不符，又無其他證據足資佐證被害人婁燕
舟之指認與事實相符，丁○○、丙○○、甲○○三人身高事實上顯均超逾一百六十五
公分（經原審循法務部刑事資料查詢作業系統查詢，丁○○、丙○○身高均為一百七
十六公分，甲○○身高為一百七十八公分，有查詢表在卷），故亦不得單憑被害人婁
燕舟上開指認遽為不利丙○○之認定。又查被害人林玉琴於警局僅憑警方提供照片中
指認出丙○○即為搶匪，並表示未看清楚其餘歹徒面貌，經原審依其戶籍地及其警訊
記載住所分別通知，郵務通知亦未獲會晤其本人，既僅有林玉琴警局指述，又乏其他
積極佐證足資證明被害人林玉琴之指述與事實相符，尚難僅憑被害人林玉琴警局之指
認遽為不利丙○○之認定，丙○○犯罪不能證明，已於判決理由內詳加說明。上訴意
旨就原審根據證據判決無罪所為論斷，究竟違背如何之證據法則，並未依據卷內資料
為具體之指摘，徒憑己見，就原判決已說明事項或屬原審採證認事職權之適法行使，
任意指摘採證違背經驗法則，自非適法之第三審上訴理由。次按刑事訴訟法第三百七
十九條第十款所稱應調查之證據，係指與待證事實有重要關係，在客觀上認為應行調
查者而言。如在客觀上非認定事實及適用法律之證據，即無調查之必要，自得不予調
查。原審已就被害人林玉琴於警局所陳住址台中市○村路○段一六三號，及所查詢戶
籍地即同段一二四號，一再通知被害人林玉琴︵見原審更審卷第六二、一０七、一七
四、一七五、二四０、二四一頁︶，被害人林玉琴均未到庭，原審未再傳喚或強制被
害人林玉琴到庭，自不能指為違法。上訴意旨執此指摘原審調查未盡，亦非合法之上
訴理由。依前揭說明，其上訴違背法律上之程式，應予駁回。
據上論結，應依刑事訴訟法第三百九十五條前段，判決如主文。
中      華      民      國    九十二    年      十      月     十六     日
                              最高法院刑事第二庭
                                  審判長法官  陳  錫  奎
                                        法官  洪  清  江
                                        法官  李  伯  道
                                        法官  洪  文  章
                                        法官  花  滿  堂
      右正本證明與原本無異
                                              書  記  官
中      華      民      國    九十二    年      十      月    二十三    日


司法院資訊處製作；財團法人民間司法改革基金會備份。
